臺灣臺南地方法院臺南簡易庭民事判決
111年度南簡字第843號
原      告  南山產物保險股份有限公司


法定代理人  蔡漢凌  
訴訟代理人  張哲瑀  
複代理人    吳宇恩  
被      告  張○○    （年籍資料詳卷）
被  告  兼
法定代理人  張◎◎    （年籍資料詳卷）
上列當事人間侵權行為損害賠償(交通)事件，於中華民國111年9
月29日言詞辯論終結，本院判決如下：
    主  文
一、被告應連帶給付原告新臺幣293,307元，及自民國111年8月2
    9日起至清償日止，按週年利率百分之5計算之利息。
二、訴訟費用新臺幣3,200元由被告連帶負擔。
三、本判決得假執行。
    事實及理由
壹、程序方面：
一、按司法機關所製作必須公開之文書，不得揭露足以識別兒童
    及少年身分之資訊，兒童及少年福利與權益保障法第69條第
    2項定有明文。又所謂其他足以識別身分之資訊，包括兒童
    及少年照片或影像、聲音、住所、親屬姓名或其關係、就讀
    學校或其班級等個人基本資料，兒童及少年福利與權益保障
    法施行細則第21條定有明文。查本件被告張○○係93年12月生
    ，有其戶籍資料查詢結果在卷可佐（調解卷第225、227頁）
    ，其於本件行為時為未滿18歲之少年，而被告兼法定代理人
    張◎◎分別為少年張○○之父親（離異，約定由父監護），揆諸
    上開規定，本判決不得揭露被告張○○足以識別其身分之資訊
    ，包括其親屬即被告兼法定代理人張◎◎之姓名，先予敘明。
二、按訴狀送達後，原告不得將原訴變更或追加他訴，但請求之
    基礎事實同一者，不在此限；上開規定於小額訴訟程序適用
    之，民事訴訟法第255條第1項第2款、第436條第2項、第436
    條之23定有明文。本件原告起訴時原僅以張○○為被告，請求
    張○○給付原告新臺幣（下同）801,826元，及自起訴狀繕本
    送達翌日起之法定利息（調解卷第13頁）。嗣於訴訟中追加
    張○○之法定代理人張◎◎被告，並變更暨減縮聲明為請求被告
    應連帶給付原告新臺幣293,307元，及自起訴狀繕本送達被
    告翌日起之法定利息。經核原告前請求之訴訟資料及證據資
    料，亦得於後請求之審理予以利用，屬請求之基礎事實同一
    ，與前開規定相符，應予准許。
三、被告均經合法通知，未於言詞辯論期日到場，核無民事訴訟
    法第386條所列各款情形，爰依原告聲請，由其一造辯論而
    為判決。　　
貳、實體方面：
一、原告起訴主張：原告承保訴外人通洲製管股份有限公司所有
    之AMX-5976號車（下稱系爭汽車）之車體損失險，而系爭汽
    車由訴外人邱啟洲駕駛，於民國（下同）109年11月2日20時
    49分，行經台南市東區中華東路二段與東門路路口處，遭被
    告張○○駕駛車號：000-000號重型機車闖紅燈撞擊，致系爭
    汽車受損，原告已依保險契約賠付系爭汽車必要修復費用80
    1,826元（零件費用：653,810元，烤漆費用：68,225元，工
    資：72,791元，輪框整修費用：7,000元）。又零件費用扣
    除折舊後價值為145,291元，加上烤漆費用、工資及輪框整
    修費用後，合計293,307元。原告爰依侵權行為及保險代位
    之法律關係提起本件訴訟等語。並聲明：被告應給付原告29
    3,307元，及自起訴狀繕本送達翌日起至清償日止，按年息
    百分之5計算之利息。
二、被告未於言詞辯論期日到場，亦未提出書狀作任何聲明或陳
    述。
三、得心證之理由：
  ㈠本件原告主張上開事實，業據提出所述相符之汽車保險理算
    書、保險理賠申請書、臺南市政府警察局道路交通事故當事
    人登記聯單、交通事故現場勘驗圖、行車執照、道路交通事
    故初步分析研判表、交通事故現場圖、道路交通事故照片、
    估價單、台明賓士服務廠帳單、零件認購單、道寬汽車公司
    鋁圈修配工作單、維修照片、電子發票等件為證(調解卷第3
    5至163頁)，核與臺南市政府警察局第一分局111年4月8日函
    文及檢送本件交通事故肇事相關資料相符(調解卷第171至22
    44頁)。經查，本件事故之原因係被告張○○無照駕駛重型機
    車闖紅燈肇事，其應負全部過失責任至明。又被告經合法通
    知，未於言詞辯論期日到場，亦未提出書狀作何聲明或陳述
    以為爭執，本院依上開調查證據之結果，堪信原告之主張為
    真實。另被告張○○於系爭事故發生時未滿20歲，為限制行為
    能力人，被告張◎◎為其法定代理人，因此，原告依保險契約
    給付保險金予被保險人後，依據民法第184條第1項前段、第
    187條第1項及第191條之2前段及保險法第53條第1項之規定
    ，請求被告二人連帶賠償其損害，於法有據。
  ㈡按因故意或過失，不法侵害他人之權利者，負損害賠償責任
    ；汽車、機車或其他非依軌道行駛之動力車輛，在使用中加
    損害於他人者，駕駛人應賠償因此所生之損害，民法第184
    條第1項前段、第191條之2分別定有明文。又按不法毀損他
    人之物者，被害人得請求其物因毀損所減少之價額，民法第
    196條明文可參，而所謂賠償物被毀損所減少之價額，得以
    修復費用為估定標準，但以必要者為限，例如修理材料以新
    品更換舊品，應予折舊，此有最高法院77年度第9次民事庭
    會議決議可供參酌。查系爭汽係105年4月出廠，此有系爭車
    輛行車執照1紙附卷可查(調解卷第29頁)，迄本件車禍事故
    發生時即109年11月2日，已使用約4年8月，則計算系爭車輛
    材料零件之損害賠償數額時，自應扣除折舊部分始屬合理。
    再依行政院所頒固定資產耐用年數表及固定資產折舊率表，
    非運輸業用客車、貨車之耐用年數為5年，依平均法計算其
    折舊結果（即以固定資產成本減除殘價後之餘額，按固定資
    產耐用年數表規定之耐用年數平均分攤，計算折舊額），每
    年折舊率為5分之1，並參酌營利事業所得稅查核準則第95條
    第6項規定「固定資產提列折舊採用定率遞減法者，以1年為
    計算單位，其使用期間未滿1年者，按實際使用之月數相當
    於全年之比例計算之，不滿1月者，以1月計」，上開非運輸
    業用客車、貨車已使用4年8月，則零件扣除折舊後之修復費
    用估定為145,291元【計算方式：1.殘價＝取得成本÷(耐用年
    數＋1)即653,810÷(5+1)≒108,968（⼩數點以下四捨五入）；2
    .折舊額＝(取得成本－殘價)×1/（耐用年數）×（使用年數）
    即(653,810－108,968)×1/5×（4+8/12）≒508,519（⼩數點以
    下四捨五入）；3.扣除折舊後價值＝（新品取得成本－折舊額
    ）即653,810－508,519＝145,291】。最後加計修復系爭汽車
    之烤漆費用：68,225元，工資：72,791元，輪框整修費用：
    7,000元之修復必要費用，是本件受損系爭自小客車回復原
    狀所需修復費用扣除零件折舊後所得請求之金額總計為293,
    307元（計算式：扣除折舊後零件費用145,291元＋烤漆68,22
    5元＋工資72,791元＋輪框整修7,000元＝293,307元）。
  ㈢另按損害賠償祇應填補被害人實際損害，保險人代位被害人
    請求損害賠償時，依保險法第53條第1項規定，如其損害額
    超過或等於保險人已給付之賠償金額，固得就其賠償之範圍
    ，代位請求賠償，如其損害額小於保險人已給付之賠償金額
    ，則保險人所得代位請求者，應祇以該損害額為限，最高法
    院65年台上字第2908號判例參照。本件被保險人因被告行為
    致系爭車輛受有損害，其回復原狀所需修理費用扣除折舊後
    所得請求之修復費用為293,307元，已如前述，即被保險人
    實際之損害額，原告於給付保險金後，固得代位被保險人對
    被告請求損害賠償，惟其所得代位請求者，僅在上開損害額
    範圍內，應無疑義。
　㈣末按給付無確定期限者，債務人於債權人得請求給付時，經
    其催告而未為給付，自受催告時起，負遲延責任；其經債權
    人起訴而送達訴狀，與催告有同一之效力，民法第229條第2
    項定有明文。又遲延之債務，以支付金錢為標的者，債權人
    得請求依法定利率計算之遲延利息；但約定利率較高者，仍
    從其約定利率；應付利息之債務，其利率未經約定，亦無法
    律可據者，週年利率為百分之5，亦為同法第233條第1項及
    第203條所明定。本件原告已履行其保險賠償義務賠付完畢
    ，其請求自被告繕本送達之翌日即111年8月29日（送達證書
    見本院卷第41、43頁）起至清償日止，按年息百分之5計算
    之利息，即屬有據。　
四、綜上所述，原告依據侵權行為法律關係及保險法第53條第1
    項之規定，請求被告應連帶給付293,307元，及自起訴狀繕
    本送達翌日即111年8月29日起至清償日止，按週年利率百分
    之5計算之利息，應予准許。
五、原告起訴後減縮請求金額為293,307元，應徵第一審裁判費3
    ,200元（原告減縮部分之裁判費依法由原告自行負擔），本
    件除原告支出之第一審裁判費3,200元外，兩造並無其餘費
    用之支出，爰依民事訴訟法第87條第1項之規定，確定本件
    訴訟費用額如主文第2項所示。
六、本件係命被告給付金額未逾50萬元之判決，適用簡易訴訟程
    序所為被告敗訴之判決，本院併依民事訴訟法第389條第1項
    第3、5款之規定，依職權宣告假執行。並依同法第392條第2
    項規定，依職權宣告被告如預供擔保，得免為假執行。
七、據上論結，本件原告之訴為有理由，依民事訴訟法第436條
    第2項、第385條第1項前段、第78條、第389條第1項第3款，
    判決如主文。
中　　華　　民　　國　　111 　年　　10　　月　　13　　日
                    臺南簡易庭    法　官  侯明正
以上正本係照原本作成。
如不服本判決，應於判決送達後20日內，向本院提出上訴狀並表
明上訴理由，如於本判決宣示後送達前提起上訴者，應於判決送
達後20日內補提上訴理由書（須附繕本）。
中　　華　　民　　國　　111 　年　　10　　月　　13　　日
                                  書記官  陳惠萍